最高法院刑事判決　　　　　　九十六年度台上字第二六六０號
上　訴　人　甲○○
上列上訴人因偽造有價證券案件，不服台灣高等法院台中分院中
華民國九十三年十一月二日第二審判決（九十三年度上訴字第一
一一七號，起訴案號：台灣台中地方法院檢察署九十一年度偵字
第一五七三號），提起上訴，本院判決如下：
    主  文
原判決撤銷，發回台灣高等法院台中分院。
    理  由
本件原判決認定上訴人甲○○有原判決事實欄所載犯行，因而撤
銷第一審之科刑判決，改判依牽連犯關係從一重論處上訴人意圖
供行使之用，而偽造有價證券（累犯）罪刑，固非無見。
惟查：(一)審理事實之法院，對於案內與認定事實、適用法律、罪
名成立與否或於公平正義之維護或對被告之利益有重大關係之一
切證據，除認為不必要者外，均應詳為調查，然後基於調查所得
之心證以為判斷之基礎；茍與認定事實、適用法律有重要關係，
或於公平正義之維護或對被告之利益，有重大關係之事項，在客
觀上認為應行調查之證據，又非不易調查或不能調查，而未依法
加以調查，或證據雖已調查而其內容尚未明瞭者，即與未經調查
無異，如遽行判決，即屬刑事訴訟法第三百七十九條第十款所稱
之當然違背法令。本件原判決於理由貳之(2)說明系爭切結書、分
期付款約定書、本票及委託書上「陳麗美」簽名之字跡與上訴人
之字跡相似，然與陳麗美之字跡則不同等情，有法務部調查局民
國九十二年十二月四日鑑定通知書在卷。惟上開鑑定通知書尚記
載：有關系爭本票及委託書上「陳進旺」簽名之字跡與上訴人、
陳麗美字跡之異同，建請補送陳進旺本人於八十四年間平日所書
之直式簽名原本多件（例如：其他不爭執即親書之證券金融開戶
資料、印鑑卡、提款單、借據、約定書、票據、契約、要保書、
申請文件等），再併同原送鑑資料過局，俾利進一步鑑析等語（
見第一審卷第九七頁）。此部分待證事實，與上訴人被訴犯行是
否成立，至有關係。事實既未臻明確，原審未再詳予調查審認，
資為綜合判斷之依據，遽為判決，自難昭折服，有證據調查未盡
之違誤。(二)偽造之有價證券固應依刑法第二百零五條之規定沒收
，惟票據之偽造或票據上簽名之偽造，不影響於真正簽名之效力
，票據法第十五條定有明文。依原判決認定之事實，以陳麗美及
陳進旺為共同發票人之系爭本票，僅陳進旺發票人部分係屬偽造
，陳麗美之簽名係經陳麗美授權上訴人簽署，則陳麗美為發票人
部分仍屬有效之票據，不在應依法沒收之列（本院八十四年台上
字第一五五０號判例參照），原判決併予宣告沒收，自非適法。
以上或為上訴意旨所指摘，或為本院得依職權調查之事項，應認
原判決有撤銷發回更審之原因。又原判決不另諭知無罪部分，基
於審判不可分原則，併予發回。
據上論結，應依刑事訴訟法第三百九十七條、第四百零一條，判
決如主文。
中　　華　　民　　國　九十六　年　　五　　月　 十一　 日
                      最高法院刑事第九庭
                          審判長法官  洪　清　江
                                法官  石　木　欽
                                法官  李　伯　道
                                法官  林　勤　純
                                法官  陳　晴　教
      本件正本證明與原本無異
                                      書  記  官
中　　華　　民　　國　九十六　年　　五　　月　二十一　日
                                                      v
